【裁判字號】    98,上訴,1770
【裁判日期】    990202
【裁判案由】    妨害公務
【裁判全文】
臺灣高等法院高雄分院刑事判決        98年度上訴字第1770號
上  訴  人
即  被  告    甲○
上列上訴人因妨害公務案件，不服臺灣高雄地方法院98年度易字
第843 號中華民國98年10月29日第一審判決（起訴案號：臺灣高
雄地方法院檢察署97年度偵字第26812 號），提起上訴，本院判
決如下：
     主  文
上訴駁回。
甲○緩刑貳年。
    事  實
一、甲○於民國（以下同）97年9 月17日凌晨2 時許，與友人聚
    會飲酒後發生口角，情緒不佳，自高雄市○○區○○路、文
    化路口步行至忠孝一路與德生街口，隨意行走於快車道，滋
    擾往來之車輛，致生自身及公共危險，前來接送甲○之友人
    林國斌遂於同日凌晨2 時22分許，報請救護車到場處理，警
    方經勤務中心通知，亦駕駛開啟警示燈之車號ZK-9327 號巡
    邏車前往上開地點察看，身著警察制服之警員陳衍良、林正
    三等人到場後，見甲○酒後行走於道路中間，且有自傷、傷
    害他人之虞，認有依警察職權行使法第19條第1 項規定，非
    管束不能救護其生命、身體之危險，或預防他人生命、身體
    之危險之情形，即向甲○表明身分並施以強制力將其帶往警
    局實施保護管束，而甲○明知警員陳衍良等人當時係執行職
    務，竟基於妨害公務執行及損壞公務員職務上執掌物品之犯
    意，加以反抗拒不配合，坐上巡邏車後，先以雙腳將該車右
    後車門之車窗踢破而毀損之，於前往警局途中，復以雙腳踢
    踹正在駕駛上開巡邏車之警員陳衍良右手手肘（未成傷），
    以此強暴方式妨害陳衍良等警員執行職務。
二、案經高雄市政府警察局新興分局移送臺灣高雄地方法院檢察
    署檢察官偵查起訴。
    理  由
一、按除被告所犯為死刑、無期徒刑、最輕本刑為3 年以上有期
    徒刑之罪或高等法院管轄第一審案件者外，於已經被告就被
    訴事實為有罪之陳述時，經審判長告知被告簡式審判程序之
    旨，並聽取公訴人及被告之意見後，依刑事訴訟法第273 條
    之1 第1 項之規定，裁定進行簡式審判程序，本件依首揭規
    定，經上訴人甲○同意後，經裁定進行簡式審判程序，先此
    敘明。
二、上揭事實，業据上訴人甲○於本院審理時坦承不諱，又上訴
    人甲○酒後行走於快車道上，而有非管束不能救護其生命、
    身體之危險，或預防他人生命、身體之危險之情形，經到場
    處理之警員依警察職權行使法第19條第1 項規定，施以強制
    力將其帶往警局實施保護管束，上訴人甲○坐上巡邏車後，
    竟以雙腳將該車右後車門之車窗踢破而毀損之，於前往警局
    途中，復以雙腳踢踹正在駕駛該巡邏車之警員陳衍良右手手
    肘等情，並經證人即警員陳衍良於原審審理時證稱：97年9
    月17日凌晨2 、3 時，有人報警說一名女子在林森路中間行
    走在快車道上，後來我在忠孝路、德生街口看到被告行走於
    路中間，後面還跟著一個男的，我在現場詢問2 人後，因被
    告有喝酒，且可能危害本身及妨害其他用路人的生命、身體
    安全，為了保護被告施以保護管束，就請她一同前往警局，
    當時被告應該知道我在執行勤務，因為我及所有同事均身著
    警察制服，駕駛巡邏車且開啟警示燈，也有告知被告我及同
    事是警察，但被告不從，不想上車，上車後又將巡邏車右後
    方車窗踢破，我駕駛巡邏車時，被告也有用腳踢到我的右後
    側手肘等語明確（見原審易字卷15至19頁），及證人即被告
    友人林國斌於原審訊問時證稱：「因被告曾因喝酒而自殺，
    我很擔心就打電話叫救護車，警察和救護車一起到場，警察
    來現場後有將被告帶上車，後來我去看警車才知道車窗破掉
    等語」在卷（見原審審簡字卷第18頁），又稱：「當天被告
    的朋友打電話說被告喝酒，要我去接她回家，我到現場後，
    被告沒有跟我說什麼話，當下她可能知道是我去接她，且上
    計程車時也沒有反抗，是後來她在車上對我拳打腳踢，我2
    人才下車」等語明確（見原審易字卷第21至22頁），足認上
    訴人甲○於證人林國斌到場接送時，尚能識別林國斌為其友
    人，故未抗拒與林國斌一同上計程車，亦無吵鬧或與證人林
    國斌拉扯之情形，顯見上訴人甲○當時意識清楚，而具有辨
    識他人身分之能力，並無辨識行為能力顯著降低之情形，又
    警察機關之巡邏車車身為黑、白2 色相間，與一般車輛迥異
    ，辨識度甚高，且於凌晨時段開啟巡邏車警示燈後，同時閃
    爍紅、藍雙色燈光，具有獨特及專有性，一見此特殊燈光即
    能與警方執行勤務加以連結，此乃眾所周知之事，上訴人甲
    ○既能辨識林國斌之身分，而具備視覺上之辨識能力，應能
    辨識帶伊上警車者是警察，並有97年9 月17日五福二路派出
    所警員陳衍良、輔警陳耀祖之職務報告各1 紙、車號ZK-932
    7 號巡邏車之照片4 紙在卷可稽（見警卷第3 至6 頁），足
    見上訴人甲○應係因心情不佳，飲酒後復與朋友發生爭執，
    藉酒意在馬路上吵鬧，為警方制止時，不滿警方對其施以強
    制力，而頑強抵抗併拳打腳踢發洩其情緒，其確有上開妨害
    公務之行為甚明，事証明確，其犯行已堪認定。
二、按刑法第135 條之妨害公務罪，須以行為人對於公務員施以
    強暴、脅迫，始足構成；所稱「強暴」，係指一切有形之物
    理力之行使而言，不問其係對人或對物為之，均包括在內，
    申言之，行為人之強暴行為，並不限於對公務員身體直接實
    施暴力，凡以公務員為目標，而對物或他人實施暴力，其結
    果影響及於公務員之執行職務者，均屬之（最高法院82年度
    台上字第608 號、84年度台非字第333 號判決意旨參照）。
    次按刑法第138 條所謂公務員職務上掌管之物品，以該物品
    由公務員本於職務上之關係所掌管者為已足，與物品之所有
    權無涉，且祇要對於公務員職務上所掌管之物品，有毀棄、
    損壞、隱匿或致令不堪用之任一行為，罪即成立，不以兼具
    為限，最高法院54年台上字第477 號判例、94年度台上字第
    129 號判決意旨可資參照。查本件巡邏車屬高雄市政府警察
    局新興分局警員執行職務所用，屬公務員職務上掌管之物品
    ，被告以雙腳踢破上開巡邏車右後車門車窗玻璃，當可構成
    損壞公務員職務上掌管之物品罪，且其不僅踢破車窗玻璃，
    又以雙腳踹踢警員陳衍良右手手肘，以此強暴之方式，妨害
    警員執行勤務，自屬妨害公務執行之行為無訛。是核上訴人
    甲○所為，係犯刑法第138 條損壞公務員職務上掌管之物品
    罪，及同法第135 條第1 項之妨害公務執行罪。上訴人先後
    於警車內實施妨害公務之行為，踢破巡邏車之車窗，又對依
    法執行職務之警員施以強暴，係基於一個妨害公務之犯意而
    為，應認其以一行為觸犯上開二罪名，為想像競合犯，應依
    刑法第55條之規定，從一重論以損壞公務員職務上掌管之物
    品罪。公訴人認上訴人甲○所犯前開二罪間，為包括一罪之
    關係，尚有誤會，附此敘明。
三、原審適用刑法第138 條、第135 條第1 項、第55條、第41條
    第1 項前段，刑法施行法第1 條之1 第1 項、第2 項前段規
    定，並審酌上訴人甲○前有酒後駕車之前科（判拘役50日）
    ，有臺灣高等法院被告前案紀錄表附卷可稽，明知其酒後情
    緒容易失控，猶不知節制自身言行，竟於酒後恣意在快車道
    上行走，無視於自己及其他用路人之生命、身體安全，而有
    致生公共危險之虞，嗣見警方到場依法執行職務，對其施以
    保護管束時，竟以強暴手段踢破巡邏車車窗，損壞公務員職
    務上掌管物品，又以雙腳踹踢駕駛巡邏車之警員陳衍良右手
    手肘，危害警員人身安全，並妨害公權力之執行，對社會秩
    序業已造成相當程度影響，尚未對警員造成傷害，嗣後已賠
    償對上開巡邏車所造成之損害，並已向警道歉，及其犯罪動
    機、目的、手段、智識程度及所生危害等一切情狀，量處有
    期徒刑6 月，並諭知如易科罰金以新台幣1 千元折算1 日。
    經核原判決認事用法並無不合，量刑亦屬適當，上訴人甲○
    上訴指摘原判決量刑過重，為無理由，應予駁回。
四、查上訴人甲○未曾受有期徒刑以上刑之宣告，此有臺灣高雄
    地方法院檢察署刑案資料查註記錄表可稽，上訴人甲○嗣後
    已賠償對警方巡邏車之損害，並已向警道歉，其經此次偵、
    審程序及判刑教訓，當知所警惕而無再犯之虞，本院認其所
    宣告之刑，以暫不執行為適當，爰併予宣告緩刑貳年，以啟
    自新。
據上論結，應依刑事訴訟法第368 條，刑法第74條第1 項第1 款
，判決如主文。
本案經檢察官林應華到庭執行職務。
中    華    民    國    99    年    2     月    2      日
                  刑事第八庭    審判長法  官  洪兆隆
                                      法  官  郭玫利
                                      法  官  張盛喜
以上正本證明與原本無異。
如不服本判決應於收受本判決後10日內向本院提出上訴書狀，其
未敘述上訴理由者，並得於提起上訴後10日內向本院補提理由書
狀（均須按他造當事人之人數附繕本）「切勿逕送上級法院」。
中    華    民    國    99    年    2     月    2      日
                                      書記官  黃一秋
附錄本判決論罪科刑法條：
刑法第135 條第1 項
對於公務員依法執行職務時，施強暴脅迫者，處3 年以下有期徒
刑、拘役或300 元以下罰金。
刑法第138 條
毀棄、損壞或隱匿公務員職務上掌管或委託第三人掌管之文書、
圖畫、物品，或致令不堪用者，處5 年以下有期徒刑。

司法院資訊處製作；財團法人民間司法改革基金會備份。
